【裁判字號】    95,上訴,3894
【裁判日期】    951212
【裁判案由】    偽造文書等
【裁判全文】
臺灣高等法院刑事判決                95年度上訴字第3894號
上  訴  人
即  被  告  甲○○
選任辯護人  林達傑  律師
上列上訴人因偽造文書案件，不服臺灣基隆地方法院94年度訴字
第616號，中華民國95年8月22日第一審判決（起訴案號：臺灣基
隆地方法院檢察署94年度偵字第304號），提起上訴，本院判決
如下：
    主  文
上訴駁回。
甲○○緩刑肆年。
    事實及理由
一、構成犯罪要件之事實：
    甲○○係址設基隆市○○區○○路七九巷十九號三樓華美報
    關有限公司（下稱華美公司）董事，負責該公司在基隆之報
    關業務，係從事報關業務之人，緣該公司於民國九十年十月
    二十八日，受登仁股份有限公司（下稱登仁公司，設於台中
    市○區○○○路一段六十一號）委託報關進口液壓幫浦等貨
    物一批（報單號碼AA/90/6466/0249），明知該批貨物係列
    為「Ｃ１」免審書面文件免驗貨物通關放行，且所謂押款放
    行之通關方式係由貨主（即登仁公司）提出申請，並非由海
    關命令為之，竟利用登仁公司職員對報關手續不熟悉之機會
    ，除已先行通知登仁公司該批貨物業經華美公司於九十年十
    月三十日以電腦向財政部基隆關稅局（下稱基隆關稅局）申
    報進口報關，要求登仁公司支付該批貨物報關正常所應繳之
    關稅、港口捐、貨物稅及滯報費新臺幣（下同）十八萬九千
    五百五十三元、海運費二萬六千一百四十九元、卡車費二千
    零七十四元、驗關車資二百元、快遞五百元、理貨工資一千
    四百七十元、報關費八百四十元、鍵輸費二百十元等費用，
    登仁公司業於九十年十一月一日上午十時五十一分許，自登
    仁公司臺灣土地銀行西臺中分行第0000000000000號帳戶，
    匯入二十一萬八千三百三十六元至甲○○之胞弟余金裕擔任
    負責人之展育理貨有限公司（下稱展育公司）臺灣土地銀行
    長安分行第000000000000號帳戶，竟意圖為自己不法之所有
    ，利用因登仁公司急於取回上開貨物之機會，再向登仁公司
    會計乙○○電話佯稱：該批貨物因海關要求需先依財政部基
    隆關稅局押款十八萬九千五百五十三元始能放行該批貨物，
    致乙○○不疑有詐而陷於錯誤，即依甲○○之指示，於九十
    年十一月七日十五時五分許，自登仁股份有限公司臺灣土地
    銀行西臺中分行第0000000000000號帳戶，以電話轉帳匯款
    十八萬九千五百五十三元至甲○○之胞弟余金裕擔任負責人
    之展育公司臺灣土地銀行長安分行第000000000000號帳戶內
    ，再於翌（八）日轉至甲○○之妻倪碧珠在華南銀行基隆港
    口分行第000000000000號帳戶由甲○○取得，嗣甲○○收到
    上開二筆款項後，於九十年十一月八日代登仁公司繳納進口
    稅、商港建設費、推廣貿易服務費等共計十八萬九千五百五
    十三元（見海關進出口貨物稅費繳納證兼匯款申請書，稅單
    號碼：AAＺ00000000000、國庫基隆支庫駐基隆關稅局台灣銀
    行基隆分行於九十年十一月八日收款）。甲○○為恐東窗事
    發，將基隆關稅局所制發其上蓋有真正之「基隆關稅局公庫
    存款章」、「國庫基隆支庫駐基隆關稅局台灣銀行基隆分行
    收款章 (2)」印文之「國庫專戶存款收款書兼匯款申請書」
    （將其中之收款日期變造為九十年十一月十八日）及記載如
    附表所示變造事項暨變造稅單號碼為AAＺ00000000000號之「
    國庫專戶存款收款書兼匯款申請書」，係屬變造之公文書，
    繼而於九十年十一月十九日或二十日將變造之「國庫專戶存
    款收款書兼匯款申請書」傳真予登仁公司乙○○以資行使，
    藉而取信乙○○，因而致生損害於基隆關稅局、國庫基隆支
    庫對於關稅收取管理之正確性及登仁公司。嗣因甲○○未於
    六個月內退還上開押款十八萬九千五百五十三元，登仁公司
    遂向基隆關稅局函請退還押款，經基隆關稅局於九十一年九
    月三日以基普進字第91105770號函覆以，查該案非屬須先押
    款始准放行案件，基隆關稅局未曾核發登仁公司所檢附之「
    國庫專戶存款收款書兼匯款申請書」，亦未收取該筆押款，
    無法依登仁公司所請退還押款，登仁公司遂向甲○○請求退
    還押款，甲○○之犯情亦因而為基隆關稅局移請法辦。案經
    法務部調查局航業海員調查處移送臺灣基隆地方法院檢察署
    檢察官偵查起訴。
二、認定犯罪事實之積極證據：
  (一)被告甲○○坦誠二度收受登仁公司所匯款項。
  (二)法務部戶役政連結作業系統表及中央健康保險局台北分局九
    十五年四月十日健保北政字第0950026377號函及其附件、勞
    工保險局九十五年四月三日保政一字第095600003410號函及
    其附件，證明華美公司於九十年十月間之相關薪資、勞保或
    健保資料、帳冊或薪資傳票、人事等資料根本無被告僱用江
    文忠之資料等情。
  (三)財政部關稅局九十四年八月十一日基普進字第0941019383號
    函，證明本案貨櫃確實屬免審免驗貨物等情。
  (四)財政部關稅局九十五年六月六日基普進字第0951014817號函
    ，證明系案進口貨物係於九十年十月三十日申請進口，該局
    於該日上午十時三十八分經電腦處理後，當日以通關方式C1
    免審免驗、計稅、電腦核發稅單，並自動以繳稅通知訊息透
    過電腦連線通知華美公司等情。
  (五)財政部關稅局九十一年九月三日基普進字第91105770號函（
    詳見九十四年度偵字第三○四號卷第八頁），證明系爭貨物
    經財政部關稅局於九十年十一月八日收到國庫台灣銀行轉來
    之「海關進出口貨物稅費繳納證兼匯款申請書」存查聯（稅
    單號碼：AAＺ00000000000、銀行收款章九十年十一月八日）
    。
  (六)財政部關稅局九十四年八月十一日基普進字第0941019383號
    函，證明九十年十一月八日上午十時二十九分登稅同時放行
    並透過電腦連線通知華美公司等情。
  (七)登仁公司臺灣土地銀行西臺中分行九十四年九月十二日函覆
    暨帳戶基本資料查詢、該帳戶自九十年十一月一日至十二月
    三十一日之資金往來明細表、同分行九十四年九月二十九日
    函覆暨展育公司九十年十一月七日存款類憑條影本及證人即
    登仁公司職員乙○○於偵訊、原審審理時之證言，證明登仁
    公司確實已就同一筆貨物之報關支付二筆進口關稅費用等情
    。
  (八)台灣銀行基隆分行九十四年十二月二十一日基隆庫字第0940
    0076391號函，證明被告傳真予證人乙○○之「國庫專戶存
    款收款書兼匯款申請書」將真正之「國庫基隆支庫駐基隆關
    稅局台灣銀行基隆分行收款章 (2)」印文其中之收款日期變
    造為九十年十一月十八日等情。
  (九)財政部基隆關稅局九十五年一月九日基普進字第0951000989
    號函及其附件，證明被告傳真予登仁公司乙○○之「國庫專
    戶存款收款書兼匯款申請書」其上之收款日期、代存單號碼
    、稅單號碼、存款種類、款項所屬年月、金額、繳款人、報
    單號碼、填發日期、案號、押款原因等項目與真正之「國庫
    專戶存款收款書兼匯款申請書」不同，應係變造等情。
三、被告辯解要旨：
  (一)否認有何上開詐欺取財或行使變造公文書之犯行。
  (二)該案係華美報關公司於九十年十月間雇用之臨時外務員「江
    文忠」交給我一張押款繳款通知書及一張關稅稅單，並告知
    海關要求必須先押款才會准予登仁公司報運進口之貨物放行
    提領，我即通知貨主登仁公司繳交該筆押款費用，登仁公司
    即將十八萬九千五百五十三元匯入展育公司帳戶內再轉交給
    我；嗣後我交付給登仁公司之國庫專戶存款收款書兼匯款申
    請書收據聯係江文忠交給我的，我不知係變造的。
四、爭點整理：
  (一)被告所辯稱之「江文忠」是否確係華美報關公司於九十年間
    所僱用之臨時外務員。
  (二)被告是否因登仁公司急於取回報關貨物，而向登仁公司稱該
    批貨物因海關需先依財政部基隆關稅局押款十八萬九千五百
    五十三元始能放行該批貨物，使登仁公司陷於錯誤第二度將
    進口關稅費用十八萬九千五百五十三元匯入被告所指定之帳
    戶內。
  (三)上開「國庫專戶存款收款書兼匯款申請書」之內容是否有經
    變造情事，是否為被告所變造並持以行使，足以生損害於基
    隆關稅局、國庫基隆支庫對於關稅收取管理之正確性及登仁
    公司。
五、本院判斷：
  (一)被告所辯稱之「江文忠」是否確係華美報關公司於九十年間
    所僱用之臨時外務員：
  1.被告於九十五年四月十日調查筆錄雖供稱：當時江文忠剛試
    用一個月，該公司尚未決定是否繼續雇用，江文忠即領到薪
    水後不告而別，未留存聯絡電話及地址，因此並未辦理江文
    忠投保勞保及健保手續，且該公司之帳冊、薪資傳票及人事
    資料均還沒來得及登載江文忠之相關資料無法提供，而於偵
    查階段復自承，當時僱請江文忠時，只有江文忠之身分證影
    本云云，惟據華美公司之登記基本資料查詢表可知，華美公
    司係於七十六年間設立，被告擔任公司負責人，聘僱人員應
    支付薪資列為支出一節，當無不知之理，惟被告迄今無法提
    出該人之正確年籍，且被告尚稱江文忠當時有給一張身分證
    影本，經原審查得全國名為江文忠之人之年籍，有法務部戶
    役政連結作業系統一份在卷可憑，被告卻無從指認何者為其
    所稱之江文忠；尤據華美公司於九十年十月間之相關薪資、
    勞保或健保資料、帳冊或薪資傳票、人事等資料根本無江文
    忠之資料，此有中央健康保險局台北分局九十五年四月十日
    健保北政字第0950026377號函及其附件、勞工保險局九十五
    年四月三日保政一字第095600003410號函及其附件附卷可稽
    ，益證被告所辯顯係空說無據。
  2.據被告自承：十八萬九千五百五十三元本係匯至展育公司，
    再匯入倪碧珠帳戶，再由我領取後交付予江文忠（詳見偵卷
    第五十六頁），則十八萬九千五百五十三元既交付予江文忠
    ，表示被告對該江文忠有相當之信賴，則何以不知該江文忠
    之年籍資料或聯絡方式？又何以無人事資料可供比對？凡此
    被告均無法合理解釋，足認被告所辯毫無足取。又登仁公司
    乙○○從未因系案貨櫃而與「江文忠」之人聯繫過，亦未聽
    聞過華美公司有自稱「江文忠」之人，此業據乙○○在原審
    審理時證述綦詳，故「江文忠」是否係被告所編纂之人實令
    人置疑。
  (二)被告是否因登仁公司急於取回報關貨物，而向登仁公司稱該
    批貨物因海關需先依財政部基隆關稅局押款十八萬九千五百
    五十三元始能放行該批貨物，使登仁公司陷於錯誤第二度將
    進口關稅費用十八萬九千五百五十三元匯入被告所指定之帳
    戶內：
  1.系案貨櫃確實屬免審免驗貨物，無須押款十八萬九千五百五
    十三元即可放行，財政部關稅局第AA/90/6466/0249號進口
    報單所載本案貨物係以C1免審免驗通關，無需先審驗實到來
    貨產地是否與原申報產地相符即可放行，根本未要求貨主押
    款放行乙節，此有財政部關稅局九十四年八月十一日基普進
    字第0941019383號函覆附卷可佐。又系案進口貨物係於九十
    年十月三十日申請進口，該局於該日上午十時三十八分經電
    腦處理後，當日以通關方式C1免審免驗、計稅、電腦核發稅
    單，並自動以繳稅通知訊息透過電腦連線通知華美公司乙情
    ，有財政部關稅局九十五年六月六日基普進字第0951014817
    號函附卷可稽。再系爭貨物經財政部關稅局於九十年十一月
    八日收到國庫台灣銀行轉來之「海關進出口貨物稅費繳納證
    兼匯款申請書」存查聯（稅單號碼：AAＺ00000000000、銀行
    收款章九十年十一月八日），此有財政部關稅局九十一年九
    月三日基普進字第91105770號函附卷可佐（詳見九十四年度
    偵字第三○四號卷第八頁），而九十年十一月八日上午十時
    二十九分登稅同時放行並透過電腦連線通知華美公司，此有
    財政部關稅局九十四年八月十一日基普進字第0941019383號
    函覆附卷可參。被告既負責為登仁公司報關，直接與基隆關
    稅局聯繫系案貨櫃之報稅程序，自知悉登仁公司委託進口之
    貨物，有無接獲基隆關稅局通知需進行押款放行，基隆關稅
    局既無此項押款之要求，甚且於九十年十月三十日以電腦連
    線通知華美公司本件貨物係以通關方式C1免審免驗、計稅、
    電腦核發稅單，並已於九十年十一月八日上午十時二十九分
    登稅同時放行並透過電腦連線通知華美公司有關本件貨物已
    登稅（繳稅）放行之旨，則被告早在其己身之辦公室內之電
    腦畫面得知登仁公司之貨物已繳稅放行，處於隨時可以提領
    之狀態，豈有任何正當理由信賴所謂「江文忠」交予其上載
    有基隆關稅局遲至九十年十一月十三日填發之「國庫專戶存
    款收款書兼匯款申請書」為真正。是以被告前於九十年十月
    三十日甫向基隆關稅局申報進口系案貨櫃，並即向登仁公司
    收取系案貨櫃之相關關稅及一切費用，竟再度要求登仁公司
    交付第二筆稅金，顯見被告確實明知系案貨櫃並無被要求押
    款放行之事實，竟再度要求登仁公司匯第二筆款項十八萬九
    千五百五十三元，其就同一貨櫃索取二筆關稅款項，其施用
    詐欺取財之犯意甚明。
  2.查登仁公司於九十年十月間因委託華美公司報關委託報關進
    口液壓幫浦貨物一批，而在九十年十一月一日及十一月七日
    二度匯款二十一萬八千三百三十六元及十八萬九千五百五十
    三元（第一筆包括關稅、港口捐、貨物稅及滯報費十八萬九
    千五百五十三元、海運費二萬六千一百四十九元、卡車費二
    千零七十四元、驗關車資二百元、快遞五百元、理貨工資一
    千四百七十元、報關費八百四十元、鍵輸費二百十元等費用
    ），此不僅為被告所不否認，復有登仁公司臺灣土地銀行西
    臺中分行九十四年九月十二日函覆暨帳戶基本資料查詢、該
    帳戶自九十年十一月一日至十二月三十一日之資金往來明細
    表、同分行九十四年九月二十九日函覆暨展育公司九十年十
    一月七日存款類憑條影本在卷可佐，並經證人即登仁公司職
    員乙○○於偵訊、原審審理時證述在案，是登仁公司確實已
    就同一筆貨物之報關支付二筆進口關稅費用。據證人乙○○
    偵訊時證述：報關行有傳真給我，報關行有電話與我聯絡，
    我們公司一直與一家卓立報關行合作，卓立後來改名叫展育
    ，我不知道打電話的人名字是甲○○，只知道他是老闆的哥
    哥，後來才知道他是甲○○；本案報關行與我們聯絡的人中
    沒有叫江文忠的人等語；又據乙○○證述：我們正常報關要
    繳關稅，我們算時間貨應該要進來了，我已經事先匯到台北
    給報關行，這一批貨有很多國別，我把產地講錯了，報關行
    說要查會拖到時間進來，我因為客戶在催而向報關行要貨，
    他們就說我可以先押款取貨，我問過其他報關行說確有此慣
    例，所以我就又給他一次錢，事後我才知道是他騙我的，第
    一次我繳稅時海關已經放行了等語（詳見偵卷第二十五頁）
    ，其並於原審審理時持相同證詞，可知乙○○第二次匯款係
    因被告告知本件貨物產地有誤，無法如期進口，藉乙○○急
    於取貨之心情，而告以得先押款取貨，使乙○○陷於錯誤而
    再度匯款，洵無疑義。
  3.被告與登仁公司間有長期委任關係，被告利用登仁公司對其
    具有相當信賴，而詐取該公司第二次所匯進口關稅費，堪以
    認定。據被告自承：登仁公司委託華美報關行七、八年時間
    乙節，核與證人乙○○證述：我進公司後，約自八十八年或
    八十九年就開始與卓立（即展育）公司合作，八十九年約每
    二、三個月進一次，九十年我們生意變好就每個月進一次，
    我們都沒有親自到基隆辦，都是委託他們辦，因為我們台中
    船少，而且捆工也不容易找，是業務經理的同學介紹的；因
    我們合作很多年了，我是匯到展育公司，我不會只匯十八萬
    多，因為還有運費等，我是事先估一下約多少錢就先匯，再
    多退少補，我們合作到九十年或九十一年，因為本案發現之
    後就沒有再跟他們合作，卷附影印的存摺是他還給我（遭詐
    騙的錢）的紀錄，是一位倪碧珠的小姐匯的，聽海調處說是
    他太太等語（詳見偵卷第二十六頁）相符。
  4.登仁公司第二度應被告之要求而支付之十八萬九千五百五十
    三元係匯入展育公司帳戶，再轉匯至倪碧珠帳戶內，並非江
    文忠之個人帳戶：經檢視登仁公司與展育公司間資金轉匯情
    形可知，登仁公司第二度繳交之關稅費用十八萬九千五百五
    十三元，係自登仁公司匯至展育公司，再由展育公司轉匯至
    倪碧珠帳戶，而展育公司為被告之胞弟余金裕所開設，倪碧
    珠則為被告之妻，其間並無再轉匯至第三人情形，果如被告
    辯稱係由不知名之「江文忠」檢附相關書面資料向其稱：登
    仁公司該批貨物經基隆關稅局要求需先押款始可取貨，何以
    該筆金錢均在被告支配管領範圍之內流通，而未匯入江文忠
    個人帳戶？此豈不徒為他人作嫁而違逆常情。
  (三)上開「國庫專戶存款收款書兼匯款申請書」之內容是否有經
    變造情事，是否為被告所變造並持以行使，足以生損害於基
    隆關稅局、國庫基隆支庫對於關稅收取管理之正確性及登仁
    公司：
  1.原審九十五年六月二十日審理時當庭勘驗系爭「國庫專戶存
    款收款書兼匯款申請書」，其上「國庫基隆支庫駐基隆關稅
    局台灣銀行基隆分行收款章 (2)」之印文其中之收款日期九
    十年十一月十八日之「八」係經明顯變造，有勘驗筆錄可稽
    ；經原審再函詢台灣銀行基隆分行，該分行函覆，上開印文
    確係該分行原駐基隆關稅局辦事處（現已改制為基隆港簡易
    型分行）收款專用章，收款戳記「簡淑芬」於九十年一月間
    曾使用類似字體私章，據該員表示自九十年七月起已更改使
    用其他字體之印章，有台灣銀行基隆分行九十四年十二月二
    十一日基隆庫字第09400076391號函在卷可憑，是被告傳真
    予證人乙○○之「國庫專戶存款收款書兼匯款申請書」顯係
    將真正之「國庫基隆支庫駐基隆關稅局台灣銀行基隆分行收
    款章 (2)」印文其中之收款日期變造為九十年十一月十八日
    之情事。
  2.再者，系爭稅單號碼AAＺ00000000000號檔案之「國庫專戶存
    款收款書兼匯款申請書」，經查基隆關稅局並無該稅單之存
    檔紀錄，又系爭稅單號碼AAＺ00000000000號「國庫專戶存款
    收款書兼匯款申請書」（下稱前者）與基隆關稅局於案發時
    段核發其他公司之「國庫專戶存款收款書兼匯款申請書」（
    下稱真正之收款書）二者在印刷製版及電腦列印部分有所差
    異（在印刷製版部分：(1)在存款機關之基隆關稅局公庫存款
    章及其右側所列字樣均係製版印刷，並非由基隆關稅局另行
    加蓋之章戳，二者字體略有差異，惟前者之基隆關稅局公庫
    存款章印文因傳真而模糊不清，並非字體略有差異，在此說
    明；(2)真正之收款書於左側欄外印有「將押金抵繳各項應繳
    納款項，不另發函通知」，而前者則無，然查此部分係誤載
    ，前者確有上開記載），真正之收款書在電腦列印部分，在
    (1)（收款書號碼不同，前者為AA1．．．，而真正的為AAI．
    ．．，然查此部分係誤載，前者記載為AAI．．．）；(2)代
    存單號碼不同：前者空白，真正的為流水號；(3)存款種類不
    同：前者為押款，真正的則為押金；(4)案號不同：前者為空
    白，真正的為流水號；(5)押款原因不同：前者為空白，真正
    的加註押款原因代碼；(6)二者收款書填發日期之「9」字體
    明顯不同；此有財政部基隆關稅局九十五年一月九日基普進
    字第0951000989號函及其附件存卷足參，是足認被告傳真予
    登仁公司乙○○之「國庫專戶存款收款書兼匯款申請書」其
    上之「基隆關稅局公庫存款章」、「國庫基隆支庫駐基隆關
    稅局台灣銀行基隆分行收款章 (2)」印文為真正，惟收款日
    期、代存單號碼、稅單號碼、存款種類、款項所屬年月、金
    額、繳款人、報單號碼、填發日期、案號、押款原因等項目
    顯與真正之「國庫專戶存款收款書兼匯款申請書」相違，顯
    然其餘相關記載事項亦應係變造，至為明確。
  3.被告自承：自民國六十一年開始從事報關業，則迄至本案發
    生之時為止，已從事該業務長達三十年之久，衡情被告就制
    式用以押款放行之國庫專戶存款收款書兼匯款申請書應具備
    何等格式及內容，當知之甚詳，參以變造之國庫專戶存款收
    款書兼匯款申請書上所蓋日期之九十年十一月十八日分明為
    週日，係不上班之日期，果如被告所辯該「國庫專戶存款收
    款書兼匯款申請書」是所謂其業務員江文忠所交付，以被告
    之專業年資及經驗，斷無不可能識破其變造之情，本案被告
    所辯「江文忠」之人均查無其人，可疑係被告所虛構之人，
    已詳如前述，而被告卻將之傳真予登仁公司，益證該收款書
    上相關記載之事由及日期之變造，係被告所為，已灼然甚明
    。
  4.綜上數端，足認被告前開所辯均係飾卸之詞，無足採信，本
    件事證明確，被告犯行明確，應依法論科。
六、適用法律及量刑審酌之事由：
  (一)按就他人原有真正文書加以改造，使內容有所增減，係變造
    ，又國庫專戶存款收款書兼匯款申請書為基隆關稅局公務員
    職務上制作之文書，係屬公文書，本件被告係就某不詳繳款
    人已繳款之國庫專戶存款收款書兼匯款申請書變造後行使，
    使登仁公司陷於錯誤而再次電匯押匯款項。核被告所為，係
    犯刑法第三百三十九條第一項詐欺取財罪、第二百十六條行
    使刑法第二百十一條之變造公文書罪；起訴書就行使變造公
    文書部分認被告係犯刑法第二百十六條、第二百十一條之行
    使偽造公文書罪，容有未洽，惟蒞庭檢察官於原審審理時認
    被告所犯罪名行使偽造公文書罪部分更正為行使變造公文書
    罪，並提出論告書，應以蒞庭檢察官所更正為洽，然該二者
    均屬同一法條，爰毋庸再變更法條。被告變造公文書後持以
    行使，其變造之低度行為為其後行使之高度行為所吸收，不
    另論罪。
  (二)查被告行為後，九十四年一月七日修正公布之刑法，自九十
    五年七月一日施行，修正後之刑法刪除第五十五條關於牽連
    犯之規定，本件被告所犯上開二罪具有方法結果之牽連犯之
    關係，依修正前即行為時之規定，應從一重之行使變造公文
    書罪處斷；依修正後之刑法既已刪除牽連犯之規定，則所犯
    上述各罪應依數罪併罰之規定分論併罰；比較新舊法之規定
    ，修正後之規定並非較有利於被告，依刑法第二條第一項之
    規定，應適用行為時之法律，即適用修正前刑法第五十五條
    牽連犯之規定，從一重之行使變造公文書罪處斷；檢察官論
    告書認上開二罪應分論併罰，尚有未洽，以起訴書所論為是
    。
  (三)原審以被告罪證明確，而適用刑法第二條第一款前段、第二
    百十六條、第二百十一條、第三百三十九條第一項、修正前
    第五十五條、修正前第三十八條第一項第二款，罰金罰鍰提
    高標準條例第一條前段，並審酌被告行使變造公文書所生之
    危害、行為手段、詐欺所得之多寡、詐欺款項於犯後已在被
    害之登仁公司職員乙○○要求下加以返還等一切情狀，量處
    有期徒刑一年二月，復說明刑法第三百三十九條第一項係七
    十二年六月二十六日以前修正之刑法條文，該條項之罰金刑
    ，按罰金罰鍰提高標準條例第一條前段之規定，提高（以銀
    元計）至十倍，而按九十五年六月二十四日修正公布、自九
    十五年七月一日施行之刑法施行法第一條之一第二項前段之
    規定，該條項之罰金刑，提高（以新台幣計）至卅倍，二者
    經適用後之罰金刑提高規定並無不同，仍應依罰金罰鍰提高
    標準條例第一條前段之規定以提高罰金刑。末以，如附表所
    示變造之「國庫專戶存款收款書兼匯款申請書」係被告所有
    供其犯罪所用之物，雖未扣案，然係屬變造之公文書，危害
    性大，並無證據證明業已滅失，仍應依修正前刑法第三十八
    條第一項第二款之規定，宣告沒收。
七、駁回上訴之理由：
    被告上訴否認犯罪，辯稱係因一時疏忽受到江文忠之矇騙而
    通知登仁公司再第二次匯款，以押貨放行，且其於九十年十
    一月八日匯款入帳後即於同日提領出向基隆關稅局繳款，並
    無詐欺及變造文書之犯行等語。惟查，登仁公司會計乙○○
    證稱其於九十年十一月一日已將全部匯款二十一萬八千三百
    三十六元包括稅款十八萬九千五百五十三元、貨櫃費、報關
    費等以轉帳方式匯到台北展育理貨公司在土地銀行松江分行
    之帳戶，嗣被告再以電話聯絡通知第二次匯款到前開展育公
    司之帳戶，經核卷附台灣土地銀行長安分行之000000000000
    帳戶，雖於九十年十一月八日有十八萬九千五百五十三元，
    再轉帳華南商業銀行基隆港口分行其妻倪碧珠之帳戶，而於
    同日領出用以繳交第一次應繳之稅款，並無第二次提領款項
    再繳交稅款之提領紀錄，有相關帳戶存款往來明細表可稽，
    顯見被告所辯因其業務員江文忠表示須再次押款取貨而通知
    登仁公司再第二次匯稅款，已難信為真實，況被告所辯「江
    文忠」並無其人，亦如前述，是被告上開所辯並不足採。再
    按證據之取捨與證據之證明力如何，均屬事實審法院得自由
    裁量、判斷之職權，茍其此項裁量、判斷，並不悖乎通常一
    般人日常生活經驗之定則或論理法則，又於判決內論敘其何
    以作此判斷之心證理由者，即不得任意指摘其為違法。茲原
    判決已詳敘就卷內證據調查之結果，而為綜合判斷、取捨，
    認被告所辯本件係「江文忠」所為並不足採，其得心證的理
    由已說明甚詳，且所為論斷從形式上觀察，亦難認有違背經
    驗法則、論理法則，或有其他違背法令之情形，自不容任意
    指為違法。被告提起上訴，仍執前開情詞而為爭執，並對於
    原審取捨證據及判斷其證明力職權之適法行使，仍持己見為
    不同之評價，而砌詞指摘原判決不當，尚難認有理由，應予
    以駁回。
八、末查，被告前未曾受有期徒刑以上刑之宣告及執行之犯罪紀
    錄，有本院被告前案紀錄表可稽，因一時思慮欠週觸犯刑章
    ，犯罪所得財物僅十八萬餘元，且於被害人登仁公司查覺後
    催討立即返還該詐得之匯款，業經證人乙○○證述在卷，被
    告經此偵審程序與罪刑之宣告，當能知所警惕，信無再犯之
    虞，爰併宣告緩刑肆年，以勵自新。另被告行為後，關於緩
    刑部分雖亦有修正，惟不在刑法第二條所稱應予比較新舊法
    適用範圍，而應適用裁判時法律，此有最高法院九十五年第
    八次決議亦認「犯罪在新法施行前，新法施行後，緩刑之宣
    告，應適用新法第七十四條之規定」等語甚明，附此敘明。
據上論斷，應依刑事訴訟法第368條，刑法第七十四條，判決如
主文。
本案經檢察官吳慧蘭到庭執行職務。
中    華    民    國    95    年    12    月    12    日
                  刑事第五庭  審判長法  官  吳  敦
                                    法  官  張傳栗
                                    法  官  吳啟民
以上正本證明與原本無異。
如不服本判決，應於收受送達後十日內向本院提出上訴書狀，其
未敘述上訴之理由者並得於提起上訴後十日內向本院補提理由書
（均須按他造當事人之人數附繕本）。
                                    書記官  江采廷
中    華    民    國    95    年    12    月    12    日
附表變造之「國庫專戶存款收款書兼匯款申請書」：
基隆關稅局所制發其上蓋有真正之「基隆關稅局公庫存款章」、
「國庫基隆支庫駐基隆關稅局台灣銀行基隆分行收款章 (2)」印
文其中之收款日期變造為「90年11月18日」，稅單號碼變造為「
AAＺ00000000000」號、代存單號碼變造為「空白」（原為流水號
）、存款種類變造為「押款」（原為押金）、款項所屬年月變造
為「90/11」、金額變造為「189553元」，金額大寫變造為「新
台幣壹拾捌萬玖仟伍佰伍拾參元」、繳款人變造為「登仁股份有
限公司」（原繳款人不詳）、報單號碼變造為「AA/  /90/6466/
0249」、填發日期變造為「90/11/13」、案號變造為「空白」（
原為流水號）、押款原因變造為「空白」（原為加註押款原因代
碼）
附錄：本案論罪科刑法條全文
刑法第211條：
偽造、變造公文書，足以生損害於公眾或他人者，處1年以上7年
以下有期徒刑。
刑法第216條：
行使第210條至第215條之文書者，依偽造、變造文書或登載不實
事項或使登載不實事項之規定處斷。
刑法第339條第1項：
意圖為自己或第三人不法之所有，以詐術使人將本人或第三人之
物交付者，處5年以下有期徒刑、拘役或科或併科1千元以下罰金
。


司法院資訊處製作；財團法人民間司法改革基金會備份。
